臺灣臺南地方法院民事判決
109年度簡上字第217號
上  訴  人  邱士哲

被  上訴人  周政興
上列當事人間請求侵權行為損害賠償事件，上訴人對於中華民國
109年7月14日本院新市簡易庭109年度新簡字第241號第一審簡易
判決提起上訴，本院於民國110年1月20日言詞辯論終結，判決如
下：
      主      文
原判決關於命上訴人給付超過新臺幣50,442元本息部分，及該部
分假執行之宣告，暨訴訟費用負擔之裁判均廢棄。
上開廢棄部分，被上訴人在第一審之訴駁回。
其餘上訴駁回。
第一、二審訴訟費用新臺幣10,192元，其中新臺幣1,042元由被
上訴人負擔，餘由上訴人負擔。
      事實及理由
一、被上訴人即原告主張：被上訴人於民國108年5月17日晚間6
    時59分許，駕駛車號0000-00號自用小客車（下稱系爭汽車
    ），沿國道一號內側車道由南往北行駛，行至國道一號南下
    316公里800公尺內車道，因同向前方由訴外人江靜萱所駕駛
    車號000-0000號自用小客車（下稱6822號汽車）見其前車停
    止而煞停，被上訴人所駕駛之系爭汽車因煞停不及而撞擊68
    22號汽車後停止（下稱第一事故），適同向後方有上訴人即
    被告所駕駛之車號000-0000號自用小客車（下稱9718號汽車
    ）煞停不及追撞系爭汽車（下稱第二事故），第二事故係因
    上訴人未與前車即系爭汽車保持隨時得煞停距離且未注意車
    前狀況所致，上訴人自有過失，導致系爭汽車受損，被上訴
    人因而支出系爭汽車修復費用新臺幣（下同）129,000元，
    並因業務所需支出30日代步車費用24,000元，總計153,000
    元，爰依侵權行為之法律關係請求上訴人賠償其損害等語，
    並於原審聲明：上訴人應給付被上訴人153,000元，及自起
    訴狀繕本送達翌日起至清償日止，按週年利率5%計算之利息
    。　　
二、上訴人則以：6822號汽車、系爭汽車及上訴人駕駛之9718號
    汽車均行駛在國道一號內側車道，為超車道，無異常狀況下
    須保持相當時速，若前方車流回堵應降低車速，但被上訴人
    所駕駛之系爭汽車車速始終比上訴人所駕駛之9718號汽車快
    ，使上訴人認為前方道路暢通，且因系爭汽車車寬均較其前
    方之6822號汽車為寬，上訴人復無法得知系爭汽車前方車流
    情況，因前方被上訴人駕駛之系爭汽車未保持安全距離緊急
    煞車撞上前方6822號汽車而驟停靜止，又未按下雙黃燈警示
    ，上訴人只有約1秒之時間判斷被上訴人所駕駛之系爭汽車
    為靜止狀態，應認第二事故之發生係因被上訴人急煞停止所
    導致；又被上訴人請求之損害，就修車費用部分其中：「車
    距感知器固定座」220元、「CAMRY後保LED」800元重複請求
    ，應予剔除；上訴人僅撞及系爭汽車後保險桿，行李箱蓋部
    分無凹陷，車頭部分亦與上訴人無關，故應剔除行李箱蓋及
    車頭部分之維修費用；「DTV數位天線駔」位置在何處？其
    受損是否為上訴人撞擊所造成，被上訴人未舉證說明，此部
    分費用亦應剔除等語資為抗辯，並於原審聲明：被上訴人之
    訴駁回。
三、原判決判命：㈠上訴人應給付被上訴人54,677元，及自109年
    4月29日起至清償日止，按週年利率5%計算之利息；㈡被上訴
    人其餘之訴駁回。上訴人不服提起上訴，上訴聲明：㈠原判
    決均廢棄；㈡上開廢棄部分，被上訴人在第一審之訴駁回。
    被上訴人上訴答辯聲明則為：上訴駁回。
四、兩造不爭執之事實：
    被上訴人駕駛系爭汽車沿國道一號內側車道由南往北行駛，
    行經316公里800公尺處，因同向前方江靜萱所駕駛6822號汽
    車見其前車停止而煞停，被上訴人所駕駛之系爭汽車因煞停
    不及而撞擊6822號汽車後停止（即第一事故），適系爭汽車
    同向後方有上訴人所駕駛之9718號汽車亦煞停不及而撞擊系
    爭汽車（即第二事故）。
五、得心證之理由：
    本件兩造有爭執之處在於：㈠上訴人就第二事故之發生有無
    過失？被上訴人就第二事故之發生是否與有過失？㈡江靜萱
    就第一事故之發生有無過失？若有過失，其過失與第二事故
    有無影響？若有影響，是否會影響被上訴人對上訴人之求償
    範圍？㈢被上訴人所有之系爭汽車「因遭上訴人撞擊」所受
    之損害為何？茲分述如下：
（一）上訴人就第二事故之發生有過失，被上訴人就第二事故之
      發生並無過失：
    ⒈按因故意或過失，不法侵害他人之權利者，負損害賠償責
      任；汽車、機車或其他非依軌道行駛之動力車輛，在使用
      中加損害於他人者，駕駛人應賠償因此所生之損害。但於
      防止損害之發生，已盡相當之注意者，不在此限，民法第
      184條第1項前段、第191條之2分別定有明文。又汽車在同
      一車道行駛時，除擬超越前車外，後車與前車之間應保持
      隨時可以煞停之距離；汽車行駛時，駕駛人應注意車前狀
      況及兩車並行之間隔，並隨時採取必要之安全措施，道路
      交通安全規則第94條第1項前段、第3項前段亦有明文。再
      高速公路及快速公路交通管制規則第6條第1項第1款規定
      ：「汽車行駛高速公路及快速公路，前後兩車間之行車安
      全距離，在正常天候狀況下，依下列規定：一、小型車：
      車輛速率之每小時公里數值除以2，單位為公尺」；第3項
      規定：「第1項規定如遇濃霧、濃煙、強風、大雨、夜間
      行車或其他特殊狀況時，其安全距離應酌量增加，並保持
      隨時可以煞停之距離」。
    ⒉上訴人固辯稱：被上訴人所駕駛之系爭汽車車速始終比上
      訴人所駕駛之9718號汽車快，使上訴人認為前方道路暢通
      ，且因系爭汽車車寬均較其前方之6822號汽車為寬，上訴
      人復無法得知系爭汽車前方車流情況，因前方被上訴人駕
      駛之系爭汽車未保持安全距離緊急煞車撞上前方6822號汽
      車而驟停靜止，又未按下雙黃燈警示，上訴人只有約1秒
      之時間判斷被上訴人所駕駛之系爭汽車為靜止狀態，應認
      第二事故之發生係因被上訴人急煞停止所導致云云。惟由
      鑑定人劉安展到庭提供上訴人所駕9718號汽車裝設之行車
      紀錄器影片截圖觀之（見本院卷第221頁，另上訴人之行
      車紀錄器影片每秒均可平均截圖為30張，故可據此計算經
      過時間）：
      ⑴被上訴人所駕駛在上訴人同向前方之系爭汽車於畫面時
        間18：59：24又15/30張截圖開始亮起煞車燈，此時上
        訴人所駕駛之系爭汽車時速為每小時101公里，而依畫
        面中之車道線（白虛線）判斷（9718號汽車距離系爭汽
        車約有4道白虛線，依道路交通標誌標線號誌設置規則
        第182條第2項規定：「本標線為白虛線，線段長4公尺
        ，間距6公尺，線寬10公分」），可知上訴人所駕駛之9
        718號汽車此時距離系爭汽車約40公尺，依上開說明，
        上訴人此時自應注意前方之系爭汽車已在煞車減速，並
        注意與系爭汽車保持隨時可以煞停之距離，且上訴人所
        駕駛之9718號汽車為小型車，當時時速高達每小時101
        公里，依規定至少需與系爭汽車保持50.5公尺之行車安
        全距離，但上訴人所駕駛之9718號汽車距離系爭汽車僅
        40公尺，已不符合高速公路及快速公路交通管制規則第
        6條第1項第1款所規定之行車安全距離，上訴人自應注
        意減慢車速以保持兩車之行車安全距離；而該畫面為上
        訴人所駕駛之9718號汽車上之行車紀錄器所拍攝，為上
        訴人駕駛9718號汽車當時之主觀視角，由畫面足以研判
        上訴人客觀上並無任何不能注意上述情形之情事，又系
        爭汽車正在煞車減速之情形，由煞車燈即可判斷，另兩
        車之行車安全距離不足，目視亦已了然，均毋須知悉系
        爭汽車前方車流，亦無庸系爭汽車以雙黃燈警示，故上
        訴人辯稱：因系爭汽車車寬均較其前方之6822號汽車為
        寬，上訴人無法得知系爭汽車前方車流情況，及被上訴
        人未按下雙黃燈警示云云，均不足為上訴人當時客觀上
        有不能注意前方系爭汽車正在煞車減速及兩車行車安全
        距離不足之依據。
畫面時間18：59：24又14/30張截圖  畫面時間18：59：24又15/30張截圖（與上開截圖比對可明顯看到系爭汽車第三煞車燈亮起）  
      ⑵畫面時間18：59：30又23/30張截圖、18：59：31又16/3
        0張截圖、18：59：31又20/30張截圖及18：59：33又11
        /30張截圖，此時被上訴人所駕駛在上訴人同向前方之
        系爭汽車煞車燈持續亮起，減速至畫面時間18：59：31
        又20/30張截圖接近完全停止，上訴人所駕駛之9718號
        汽車則於畫面時間18：59：33又11/30張截圖由後撞上
        系爭汽車，上訴人所駕駛之9718號汽車時速先減為每小
        時88公里，再減為每小時84公里，撞上系爭汽車時則為
        每小時71公里，畫面中9718號汽車距離系爭汽車之白虛
        線由有3道，減至約2道多，最終至撞上，可知上訴人所
        駕駛之9718號汽車在上開時間內與系爭汽車之距離先拉
        近至約30公尺，再拉近至20餘公尺，最終撞上系爭汽車
        ，而依上訴人上開各時點之行車時速為每小時88、84、
        71公里，上訴人依規定至少需與系爭汽車保持44、42、
        35.5公尺之行車安全距離，上訴人與駕駛之9718號汽車
        與系爭汽車間卻僅有30至20公尺之距離，堪認上訴人在
        上述期間仍未依高速公路交通管制規則第6條第1項第1
        款規定減速以保持兩車足夠之行車安全距離。
畫面時間18：59：30又23/30張截圖  畫面時間18：59：31又16/30張截圖  畫面時間18：59：31又20/30張截圖  畫面時間18：59：33又11/30張截圖  
      ⑶綜據上述，被上訴人所駕駛之系爭汽車由畫面時間18：5
        9：24又15/30張截圖起至18：59：31又20/30張截圖止
        約7.167秒【計算式：31²⁰／₃₀－24¹⁵／₃₀＝7⁵／₃₀≒7.167，
        小數點第三位後四捨五入】之時間內係持續煞車減速至
        停止，並非緊急煞車驟停，而上訴人雖亦有減速，但減
        速之幅度小於系爭汽車，否則兩車距離不可能持續拉近
        至撞上，故亦無被上訴人所駕駛之系爭汽車車速始終比
        上訴人駕駛之9718號汽車快導致上訴人誤認前方道路暢
        通之情形，是上訴人辯稱：被上訴人所駕駛之系爭汽車
        車速始終比上訴人所駕駛之9718號汽車快，使上訴人認
        為前方道路暢通，及係因前方被上訴人駕駛之系爭汽車
        未保持安全距離緊急煞車撞上前方6822號汽車而驟停靜
        止導致第二事故發生云云，均無足採，上訴人據此指摘
        被上訴人就第二事故之發生有過失，核屬無據，應認被
        上訴人就第二事故之發生並無過失，上訴人自無從主張
        過失相抵。  
      ⑷綜上可知，上訴人於被上訴人所駕駛在其前方之系爭汽
        車接近完全停止前之約7.167秒，即應注意系爭汽車正
        在減速，及上訴人駕駛之9718號汽車車速過快，導致兩
        車行車安全距離不足之情形，且客觀上上訴人並無不能
        注意之情事，揆諸首開規定，上訴人自應注意此車前狀
        況，保持隨時可以煞停之距離，並注意減速以維持兩車
        之行車安全距離，然於此約7.167秒之時間內，上訴人
        所駕駛之9718號汽車與系爭汽車距離卻不斷接近，最終
        撞上，且撞上時上訴人之車速竟仍高達每小時71公里，
        堪認第二事故之發生確係因上訴人未注意車前狀況，且
        車速過快，未依高速公路及快速公路交通管制規則第6
        條第1項第1款、第3項規定保持兩車隨時可以煞停之行
        車安全距離所導致，上訴人就第二事故之發生，自有過
        失，被上訴人並無過失，故被上訴人基於侵權行為之法
        律關係請求上訴人賠償其損害，自屬有據，此經本院囑
        託臺南市車輛行車事故鑑定覆議委員會鑑定結果亦同此
        見解，有該會南覆0000000案覆議意見書、鑑定人劉安
        展109年12月21日準備程序提出之書面資料各1份及其於
        上開期日之鑑定意見可參（見本院卷第79至80、197至2
        01、213至220頁）。
      ⑸而上訴人雖表示：江靜萱駕駛6822號汽車未與前車保持
        行車安全距離卻可煞停，可見上訴人未保持行車安全距
        離並非第二事故之原因云云。然行車時速越高，所需之
        煞停距離即需越長，此為一般之物理常識，故若上訴人
        當時能降慢車速，保持與系爭汽車間之行車安全距離，
        即不會撞擊系爭汽車；而其他駕駛人能夠在更短距離內
        煞停，取決於該駕駛人之反應及所用車輛性能差異，高
        速公路及快速公路交通管制規則第6條第1項規定之行車
        安全距離僅為一般性規定，若駕駛人本身反應緩慢或車
        輛性能較差，自須依同條第3項規定更加放慢車速以保
        持或拉大安全距離，故上訴人自不能僅以他人能在更短
        距離內煞停，即謂其自己未保持行車安全距離並非導致
        第二事故發生之原因，併此指明。
      ⑹上訴人雖又以：鑑定人劉安展表示依美國西北大學之研
        究，開始煞車之反應時間僅需0.75秒，但由國立交通大
        學研究，我國新竹地區19至25歲駕駛人平均反應時間第
        95百分位為1.1535秒，且依美國研究資料顯示，駕駛人
        合理之反應時間應為2.5秒，故認為鑑定意見不可採云
        云，並提出上開資料為證（見本院卷第309至331頁）。
        但由上可知，被上訴人所駕駛之系爭汽車由開始煞車至
        停止經過約7.167秒，此段期間系爭汽車均持續顯示煞
        車燈對在後之上訴人為警示，故即便上訴人反應時間以
        2.5秒計算，加計鑑定人劉安展依運動學計算上訴人所
        駕9718號汽車當時之時速每小時101公里需要之煞停時
        間3.817秒（見本院卷第218頁），仍僅為6.317秒【計
        算式：2.5＋3.817＝6.317】，小於7.167秒，足見上訴人
        有充足之時間反應煞停，並無反應時間不足之問題，況
        若上訴人需要更長之反應時間，其亦應以放慢車速之方
        式爭取，而非高速行駛發 生事故後再漫事爭執其反應
        時間不足，故上訴人上開所辯，亦屬無據。
      ⑺上訴人另辯稱：上訴人只有約1秒之時間判斷被上訴人所
        駕駛之系爭汽車為靜止狀態，故反應時間不足云云。惟
        上訴人自前方之系爭汽車「顯示煞車燈開始煞停時」起
        ，即應注意與系爭汽車保持隨時可以煞停之距離，此為
        駕車之基本常識，上訴人上開所辯顯係認為後車於前車
        完全煞停才需採取反應，係錯誤之駕駛觀念，上訴人因
        本身駕駛觀念錯誤，未注意前方車輛減速即應同時減速
        ，並保持隨時可以煞停之距離，直至前方系爭汽車靜止
        方欲保持距離，虛耗反應時間，因而由後撞擊系爭汽車
        發生第二事故，其有過失甚明，是其上開所辯，委無足
        採。
    ⒊至上訴人聲請調取處理本件車禍警員之密錄器影音檔部分
      ，本院依客觀紀錄本件車禍經過之行車紀錄器影像已足詳
      實認定本件兩造之過失責任，而調取警員密錄器影音檔僅
      能知悉當事人事後與警員交談、製作筆錄之過程，對於本
      件過失責任之認定並無影響，自無調取之必要，爰駁回上
      訴人此部分調查證據之聲請。
（二）縱然江靜萱就第一事故之發生有過失，且該過失就第二事
      故有可歸責性，就被上訴人對上訴人之求償範圍亦無影響
      ，何況江靜萱就第一、二事故之發生，均無過失可言：
    ⒈按數人共同不法侵害他人之權利者，連帶負損害賠償責任
      ；連帶債務之債權人，得對於債務人中之一人或數人或其
      全體，同時或先後請求全部或一部之給付，民法第185條
      第1項前段、第273條第1項定有明文。
    ⒉查上訴人固一再爭執江靜萱駕駛之6822號汽車時速為每小
      時98公里，與前車亦有未依高速公路及快速公路交通管制
      規則第6條規定保持兩車之安全距離之過失云云。惟即便
      江靜萱有此過失導致第一事故發生，而該過失就第二事故
      有可歸責性，亦僅係江靜萱與上訴人對被上訴人構成共同
      侵權行為之問題，揆諸上開說明，被上訴人本可對上訴人
      及江靜萱中之一人或數人或其全體，同時或先後請求全部
      或一部之給付，故此就被上訴人對上訴人之求償範圍亦無
      影響。
    ⒊何況縱然江靜萱所駕駛之6822號汽車未與前車保持高速公
      路及快速公路交通管制規則第6條規定兩車之安全距離，
      亦僅為江靜萱是否應受行政處罰之問題，與其後方被上訴
      人駕駛系爭汽車未注意車前狀況、未與6822號汽車保持安
      全距離，及再後方之上訴人駕駛9718號汽車未注意車前狀
      況、未與系爭汽車保持安全距離無關。申言之，本件若被
      上訴人駕駛系爭汽車有注意車前狀況、與江靜萱所駕駛之
      6822號汽車保持安全距離而能即時煞停，即無第一事故之
      發生；再者，若上訴人駕駛9718號汽車有注意車前狀況、
      與系爭汽車保持安全距離而能即時煞停，亦不會有第二事
      故發生，是第二事故更與江靜萱之駕駛行為無關，故江靜
      萱就第一、二事故之發生，均無過失可言，上訴人據前詞
      欲脫免本身就第二事故之過失責任，自屬無據。
（三）被上訴人所有之系爭汽車「因遭上訴人撞擊」所受之損害
      額為50,442元：
    ⒈就被上訴人主張其因本件車禍導致系爭汽車受損，因業務
      所需支出30日代步車費用24,000元，業經原判決駁回，且
      未據被上訴人上訴，此部分不在本院審理之範圍。
    ⒉被上訴人提出桃苗汽車服務明細表3件（見原審卷第29至35
      頁），主張系爭汽車修理費用為129,000元部分，上訴人
      則以：其中「車距感知器固定座」220元、「CAMRY後保LE
      D」800元重複請求，應予剔除；上訴人僅撞及系爭汽車後
      保險桿，行李箱蓋部分無凹陷，車頭部分亦與上訴人無關
      ，故應剔除行李箱蓋及車頭部分之維修費用；DTV數位天
      線駔位置在何處？其受損是否為上訴人撞擊所造成，被上
      訴人未舉證說明，此部分費用亦應剔除等語抗辯。經查：
      ⑴經本院函詢桃苗汽車股份有限公司表示：上開服務明細
        表其中工作傳票編號0000000號皆屬前車身範圍；工作
        傳票編號0000000號中零件部分除最末6項「前保桿孔蓋
        ，右」、「前保桿孔蓋，左」、「前保桿側飾條，右」
        、「前保桿側飾條，左」、「水箱護罩」、「車身飾徽
        」屬前車身範圍外，其餘均屬修復系爭汽車車後方車損
        之零件費用，惟「板金工資」15,511元及「噴漆工資」
        28,644元部分則無法區分車前或車後，有該公司民事陳
        報狀、補充狀暨檢送之相關資料各1份在卷可按（見本
        院卷第133至143頁）：
        ①因車頭部分之損害係被上訴人於第一事故撞擊6822號
          汽車所造成，故工作傳票編號0000000號之24,093元
          均屬修復車頭之費用，自非上訴人所造成之損害。而
          工作傳票編號0000000號扣除其中零件部分最末6項「
          前保桿孔蓋，右」490元、「前保桿孔蓋，左」490元
          、「前保桿側飾條，右」470元、「前保桿側飾條，
          左」450元、「水箱護罩」1,620元、「車身飾徽」79
          0元後，其中40,632元之零件費用得認與第二事故有
          關。
        ②上訴人雖辯稱：工作傳票編號0000000號其中「車距感
          知器固定座」220元、「CAMRY後保LED」800元重複請
          求，應予剔除；上訴人僅撞及系爭汽車後保險桿，行
          李箱蓋部分無凹陷，應剔除行李箱蓋之維修費用；被
          上訴人未舉證證明「DTV數位天線駔」之位置，及其
          受損是否為上訴人撞擊所造成，此部分費用亦應剔除
          云云。然：
         所謂車距感知器即為倒車雷達，故「車距感知器固定
           座」即係倒車雷達之固定座，工作傳票編號0000000
           號就此固分列2項，數量均為2個（見原審卷第29頁
           ），惟由道路交通事故照片觀之，系爭汽車車尾保
           險桿上係裝設四眼倒車雷達，位置兩兩相對（見原
           審卷第61至63頁），可見修復系爭汽車車尾保險桿
           上之車距感知器固定座，確實需有2項共4個車距感
           知器固定座；又由上開道路交通事故照片可知，系
           爭汽車車尾保險桿上亦確有2組燈具，故工作傳票編
           號0000000號分列2項「CAMRY後保LED」，亦應認屬
           修復系爭汽車車尾損害所必須，並無重複請求。
         再由上開道路交通事故照片觀之，系爭汽車遭上訴人
           駕車撞擊後，車尾行李箱蓋已不密合於車體（見原
           審卷第63頁下方照片），故上訴人辯稱：上訴人僅
           撞及系爭汽車後保險桿，行李箱蓋部分無凹陷，應
           剔除行李箱蓋之維修費用云云，容非足採，應認修
           復行李箱蓋之零件費用均為修復系爭汽車因第二事
           故所造成之車尾損害所必須。
         又「DTV數位天線駔」亦係修復系爭汽車車尾損害之
           零件費用，復據桃苗汽車股份有限公司回復甚明（
           見本院卷第139頁），自亦應認屬修復系爭汽車因第
           二事故所造成之車尾損害所必須。故上訴人上開所
           辯，均無足採。        
        ③工作傳票編號0000000號中之「板金工資」15,511元及
          「噴漆工資」28,644元部分雖桃苗汽車股份有限公司
          表示無法區分車前或車後，然由該資料已足認被上訴
          人就車尾受損部分亦確實受有支出板金、噴漆工資之
          損害，僅係因無法區分而導致被上訴人證明有重大困
          難。而按當事人已證明受有損害而不能證明其數額或
          證明顯有重大困難者，法院應審酌一切情況，依所得
          心證定其數額，民事訴訟法第222條第2項定有明文。
          故本院審酌一切情況，依工作傳票編號0000000號中
          認屬修復車尾零件費用40,632元與全部零件費用44,9
          42元之比例，依上開規定，認「板金工資」其中14,0
          23元【計算式：15,511×40,632/44.942＝14,023，小
          數點以下四捨五入】及「噴漆工資」其中25,897元【
          計算式：28,644×40,632/44.942＝25,897，小數點以
          下四捨五入】屬修復車尾之費用。
      ⑵就工作傳票編號0000000號其中「TQ12經典美容」3,000
        元並非修復系爭汽車車尾損害所必要，應予剔除，然其
        餘之「加裝DA主機及倒車鏡頭」之工資1,500元、「ALT
        IS-AVX-」零件費用10,500元、「可調CMOS倒車影像」
        零件費用3,000元，所修復之位置均在車尾（見原審卷
        第33頁），應認均屬被上訴人修復系爭汽車車尾所支出
        之費用。
    ⒊故系爭汽車「因遭上訴人撞擊」維修所支出之工資費用為4
      1,420元【計算式：14,023＋25,897＋1,500＝41,420】，零
      件費用為54,132元【計算式：40,632＋10,500＋3,000＝54,1
      32】。
    ⒋按物被毀損時，被害人除得依民法第196條請求賠償外，固
      不排除民法第213條至第215條之適用。惟修復費用以必要
      者為限，如係以新品換舊品，應予折舊（最高法院77年度
      第9次民事庭會議決議㈠及82年度台上字第892號判決意旨
      參照）。查系爭汽車為96年5月出廠，有系爭汽車行照影
      本1件存卷可考（見原審卷第19頁），揆諸上開說明，修
      復系爭汽車所需之零件費用54,132元自應折舊計算。
    ⒌依行政院所頒固定資產耐用年數表及固定資產折舊率表，
      非運輸業用客車、貨車之耐用年數為5年，依平均法計算
      其折舊結果（即以固定資產成本減除殘價後之餘額，按固
      定資產耐用年數表規定之耐用年數平均分攤，計算折舊額
      ），每年折舊率為5分之1，並參酌營利事業所得稅查核準
      則第95條第6項規定「固定資產提列折舊採用平均法、定
      率遞減法或年數合計法者，以1年為計算單位；其使用期
      間未滿1年者，按實際使用之月數相當於全年之比例計算
      之；不滿1月者，以月計」，系爭汽車為96年5月出廠，迄
      本件車禍發生時即108年5月17日，已使用逾5年，惟既仍
      可使用，應認其尚耐用，應以耐用年數最後1年即第5年計
      算其殘值，則零件扣除折舊後之修復費用估定為9,022元
      【計算方式：1.殘價＝取得成本÷( 耐用年數＋1)即54,132÷
      (5+1)≒9,022（小數點以下四捨五入）；2.折舊額 ＝(取得
      成本－殘價)×1/（耐用年數）×（使用年數）即(54,132－9,
      022) ×1/5×（5+0/12）≒45,110（小數點以下四捨五入）
      ；3.扣除折舊後價值＝（新品取得成本－折舊額）即54,132
      －45,110＝9,022】。
    ⒍總此，被上訴人所有之系爭汽車「因遭上訴人撞擊」所受
      之損害額為50,442元【計算式：41,420＋9.022＝50,442】
      ，自得依侵權行為之法律關係請求上訴人賠償。
六、綜上所述，被上訴人依侵權行為之法律關係，請求上訴人給
    付50,442元，及起訴狀繕本送達之翌日即109年4月29日（見
    原審卷第75頁）起至清償日止，按法定利率週年利率5%計算
    之利息，為有理由，應予准許；此部分原判決為被上訴人勝
    訴之判決，並依職權為假執行之宣告，核無違誤，上訴意旨
    指摘原判決此部分不當，求予廢棄改判，為無理由，應予駁
    回。惟原審就超過上開應准許部分為上訴人敗訴之判決，並
    依職權為假執行之宣告，自有未洽，上訴意旨就此部分指摘
    原判決不當，求予廢棄改判，為有理由，應由本院改判如主
    文第2項所示。
七、本件事證已明，兩造其餘攻擊防禦方法及所提證據，經斟酌
    後，核與本件之結論，不生影響，爰不一一論列，附此敘明
    。
八、按各當事人一部勝訴、一部敗訴者，其訴訟費用，由法院酌
    量情形，命兩造以比例分擔或命一造負擔，或命兩造各自負
    擔其支出之訴訟費用；法院為終局判決時，應依職權為訴訟
    費用之裁判，民事訴訟法第79條、第87條第1項分別定有明
    文。經核本件訴訟費用額為10,192元（即第一審裁判費1,66
    0元、第二審裁判費1,500元、鑑定覆議費2,000元、鑑定人
    旅費540元、鑑定人出庭費2,500元、證人旅費664元、664元
    及664元），而本件被上訴人之請求為一部有理由、一部無
    理由，爰依上開規定，就第一、二審裁判費合計3,160元，
    依兩造勝敗之比例由被上訴人負擔1,042元，其餘2,118元由
    上訴人負擔；惟就上訴人在本院聲請覆議之覆議鑑定費2,00
    0元、鑑定人旅費540元、鑑定人出庭費2,500元、證人旅費6
    64元、664元及664元，均係上訴人在本院第二審程序就兩造
    之過失責任所為之調查，此部分並未推翻原判決之認定，故
    本院認上開費用均應由聲請調查之上訴人一造負擔方屬公平
    ，爰確定兩造應負擔之訴訟費用如主文第4項所示。
九、訴訟費用負擔之依據：民事訴訟法第79條。
中　　華　　民　　國　　110 　年　　2 　　月　　24　　日
                  民事第一庭  審判長法　官　林雯娟
                                    法　官　廖建瑋
                                    法　官　游育倫
以上正本係照原本作成。
本判決不得上訴。
中　　華　　民　　國　　110 　年　　3 　　月　　3 　　日
                                    書記官  林彥丞